【裁判字號】    98,交易,72
【裁判日期】    980316
【裁判案由】    過失致死
【裁判全文】
臺灣臺北地方法院刑事判決             98年度交易字第72號
公  訴  人  臺灣臺北地方法院檢察署檢察官
被      告  乙○○
上列被告因過失致死案件，經檢察官提起公訴（97年度偵字第26
461號），本院判決如下：
    主  文
乙○○無罪。
    理  由
一、公訴意旨略以：被告乙○○於民國97年12月1日下午7時22分
    許，騎乘車牌號碼AM3-131號重機車，沿臺北市○○○路○段
    由南往北方向行駛，行經該路段269巷口，其原應注意機車
    行進中駕駛人應注意車前狀況，隨時採取必要安全措施，而
    依當時情形又無不能注意之情事，竟疏於注意及此，其車車
    頭撞及於該路口西向東方向行跑之被害人張晉維（89年4月
    14日生），致張晉維頭、胸多處鈍傷骨折及內出血，經送醫
    後因出血性休克不治死亡，因認被告乙○○涉有刑法第276
    條第1項之過失致死罪嫌等語。
二、按犯罪事實應依證據認定之，無證據不得認定犯罪事實；又
    不能證明被告犯罪者，應諭知無罪之判決，刑事訴訟法第
    154條第2項、第301條第1項分別定有明文。次按認定不利於
    被告之事實，須依積極證據，茍積極之證據本身存有瑕疵而
    不足為不利於被告事實之認定，即應為有利於被告之認定，
    更不必有何有利之證據，至認定犯罪事實所憑之證據，雖不
    以直接證據為限，間接證據亦包括在內；然無論直接或間接
    證據，此用以證明犯罪事實之證據，猶須於通常一般人均不
    至於有所懷疑，堪予確信其已臻真實者，始得據以為有罪之
    認定，倘其證明尚未達到此一程度，而有合理性懷疑之存在
    ，無從為有罪之確信時，自應為被告無罪之判決，有最高法
    院76年度台上字第4986號、30年上字第816號判例可資參照
    。另按汽車駕駛人依規定遵守交通規則行車時，得信賴其他
    汽車駕駛人亦能遵守交通規則，故關於他人違規行為所導致
    之危險，僅就可預見，且有充足時間可採取適當之措施以避
    免結果之發生時，始負其責任，對於他人突發不可知之違規
    行為並無防止之義務。又按刑法上之過失犯，以行為人對於
    犯罪結果之發生按其情節應注意，並能注意，而不注意者，
    始克相當；若事出突然，依當時情形，不能注意時，縱有結
    果發生，仍不得令負過失責任（最高法院97年度台上字第
    995號判決參照）。
三、本件公訴意旨認被告乙○○涉有前揭過失致死罪嫌，無非係
    以被告乙○○之供述、證人甲○○之證述、道路交通事故現
    場圖、臺北市政府警察局大安分局交通分隊道路交通事故補
    充資料表、臺北市政府警察局大安分局交通分隊交通事故談
    話紀錄表、車禍現場照片及臺灣臺北地方法院檢察署相驗屍
    體證明書及檢驗報告書等為其論據。
四、訊據被告乙○○固坦認其於上述時、地肇事不諱，惟辯稱：
    被害人係從中間之公車專用道從左往右橫越馬路跑過來，伊
    之車道當時是綠燈，因跑步穿越速度過快，伊因於行駛中來
    不及反應，未煞車而撞上被害人等語。經查：
（一）上揭車禍肇事之事實，業據被告供述無訛，並有道路交通
      事故現場圖、臺北市政府警察局大安分局交通分隊道路交
      通事故補充資料表、臺北市政府警察局大安分局交通分隊
      交通事故談話紀錄表、車禍現場照片在卷可稽，應無疑義
      。而被害人因本件車禍死亡，業經檢察官率同法醫師相驗
      明確，亦有臺灣臺北地方法院檢察署相驗屍體證明書、檢
      驗報告書等附卷可按，是以，被害人因本件車禍而導致死
      亡之結果，固堪認定。
（二）訊據證人即案發當時目睹車禍過程並報案之甲○○分別於
      警訊、偵訊（具結）及本院審理時（具結）證稱：「97年
      12月1日19時23分左右，我目擊一輛重機車AM3-131撞及一
      名路人。我有目擊整個經過。當時在上述時間我駕自小客
      車行經羅斯福路南往北第三線車道直行，行經羅斯福路3
      段269巷口時，當時前方的號誌為綠燈，忽然間有一位行
      童由中央分隔島西向東，闖紅燈跑出來，當時小朋友是突
      然跑出來，速度蠻快的，這時剛好有輛重機車AM3-131，
      在我前方車速大約50至60公里左右，當我發現有小朋友出
      現時，該輛重機車AM3-131隨後就撞到小朋友了，我的車
      距離該部重機車約兩部自小客車的車距。我認為該重機車
      撞到行人前應該是沒有煞車，因為小朋友的出現太突然了
      。」、「我當天是開車經過案發處，我是開自小客車。目
      擊車禍時候，我是行進中。我是在羅斯福路往中正紀念堂
      方向開。我是行駛在公車專用道右方第二線道。車禍發生
      地點有一人行穿越道。經過該人行穿越道我行進方向號誌
      是綠燈，我並沒有停下來。因為車禍發生在我正前方，我
      在行進時候，乙○○摩托車在我車子正前方約2、3部車距
      離，我見到分隔島有一小孩跑出來，該小孩是從台電大樓
      處跑出來，當我見到小孩跑出來時摩托車就已經撞上了。
      我應該是餘光看見有小孩衝出來，然後車禍就發生，我就
      趕快停車並報警。因為我行進方向車行速度是沒有停下來
      的，時速約50、60公里，車流量不算多。」、「97年12月
      1 日下午7時22分許，我有開車經過羅斯福路3段，由南往
      北經過269巷口肇事地點。我當時有看到本件車禍事故之
      發生。當時我行進與被告同一方向同一車道，也就是在中
      間的車道（公車專用道不算），我的車子在他的機車正後
      方，我們這個方向當時是綠燈，可行進的方向，突然從分
      隔島處有一個小朋友橫越馬路，小朋友速度很快用跑的，
      我看到小朋友跑出來的瞬間其實機車已經撞到他了，機車
      騎士摔車，我就靠邊停車打電話報警。機車撞到被害小朋
      友時，我的車子距離機車大約2到3部轎車距離。我有看到
      小朋友從分隔島跑出來，我第一的反應是看到有人，然後
      車子就撞到了，那個分隔島有告示牌擋住視線，當時又是
      晚上。機車當時速度應該差不多正常時速50到60公里，當
      時狀況應該是綠燈靠近尾巴，我們周遭沒有什麼車輛在通
      行，那時車速很正常的車速。我無法確認第一時間看到被
      害小朋友時，機車跟他距離多遠，當時車子正在行進，只
      是一瞬間的事情。當時機車有無緊急煞車我不確定。我發
      現車禍後立刻報警，我有留在現場。我是打119，因為有
      人受傷，我沒有報機車車號，現場機車騎士也受傷，他沒
      有要離開意思，他一直喊趕快幫我叫救護車。假設我當時
      是這個機車騎士，我覺得可能沒有辦法避免這個車禍發生
      ，因為速度太快了，以我看到這種感覺要反應來不及。那
      個小朋友應該是用跑的。我不確定機車有沒有閃避的動作
      ，因為餘光看到人的時候，我的視線是在小朋友身上，我
      看到有人就減速，一瞬間機車就撞上小朋友。我當時行進
      方向燈號是綠燈，被告跟我同一個車道。因為我這裡是綠
      燈，當時小朋友的行進方向那裡燈號應該是紅燈。」等語
      （參偵查卷第41至42、57頁及本院98年3月2日審判筆錄第
      3至5頁），並參諸卷附道路交通事故現場圖及車禍現場照
      片可知，被告於案發當時，騎乘車號AM3-131號重機車，
      沿臺北市○○○路○段由南往北方向，因該方向為綠燈而
      持續行駛，於行經該路段269巷口時，時被害人係自該路
      口西向東方向違規闖紅燈，奔跑穿越人行道，因而發生車
      禍事故，是被告所辯被害人很快跑過來，伊反應不及而撞
      上一節，尚堪採信。
（二）又觀諸車禍現場照片，被告所駕駛方向之左側，即被害人
      由西向東跑來之方向，有一排公車公車專用道之站牌，阻
      擋用路人之視線，核與證人甲○○於本院審理時結證稱：
      「我有看到小朋友從分隔島跑出來，我第一的反應是看到
      有人，然後車子就撞到了。那個分隔島有告示牌擋住視線
      ，當時又是晚上。」等語（參本院前開審判筆錄第3頁）
      相符；又證人甲○○於本院審理時亦結證稱：「當時車子
      正在行進，只是一瞬間的事情。... 假設我當時是這個機
      車騎士，我覺得可能沒有辦法避免這個車禍發生，因為速
      度太快了，以我看到這種感覺要反應來不及。那個小朋友
      應該是用跑的。」等語（參本院前開審判筆錄第4頁），
      依前揭諸情綜合以觀，本案車禍之發生係因被害人違規闖
      紅燈穿越人行道，跑入被告之車道，被告於順向直行之際
      ，因時間為晚間，視線又遭左側公車專用道之車牌阻擋，
      對於被害人突然闖紅燈穿越人行道、跑入其車道之上揭違
      規行為，難謂有預見可能，更難謂有防止之義務，而於雙
      方接近時相對速度更顯逾高速之狀況下，於此極近距離及
      前進慣性中，尚難有充足時間可採取任何適當措施以避免
      碰撞結果發生及應變。從而，被告辯稱當時係綠燈直行，
      被害人跑很快，因來不及反應而撞上去等情，非無可採。
（三）告訴人雖另指稱依被害人所受傷勢及撞擊力道，可見被告
      騎乘機車超過市區道路速限50公里，有違規情事，主張被
      告具有過失云云，然告訴人所執此節，並非公訴人起訴、
      論告之爭點，且無從認為與本案車禍發生有何相當因果關
      係，而證人甲○○於偵訊及本院審理時雖證稱被告當時行
      車速度為正常時速，約為50至60公里云云，然被告當時之
      車速究竟為50公里或60公里尚難以確定；退步而言，縱被
      告當時之車速有超越市區道路速限50公里，惟當時被告以
      順向直行方式行駛，視線又遭左側車牌阻擋，加之被害人
      係違規穿越人行道快跑闖入被告之車道等情業經論述如前
      ，時被告主觀上對自己以接近市區道路速限速度順向行駛
      ，卻突有行人猝然由左側快跑闖入其車道，此顯然違背一
      般駕駛人常態認知之情形下，能對被害人突然快速穿越人
      行道，而闖入其所駕駛之車道乙情實無認識可能，且於短
      暫之反應時間內，亦難足使被告為防免危險發生之作為，
      即難認被告未對防止本件交通事故危險發生盡相當之注意
      義務，被告基於信賴被害人亦能遵守不違規穿越道路之交
      通規則，盡同等注意義務之情形下，因被害人自身之違規
      行為，肇致本件不幸交通事故之發生，被告自得主張信賴
      原則而免除過失責任。是告訴人之上揭指訴，仍不足認定
      被告應負過失責任。
五、綜上所述，本案被告對於他人突發不可知之違規行為，本無
    防止之義務，且依車禍當時情形，亦不能注意，縱有結果發
    生，仍不得令負過失責任。被告固可能有超速之違規行為，
    然依公訴人所提證據，難認與本件車禍之發生有相當因果關
    係，不足以證明被告有應注意、能注意而不注意之過失情節
    ，無從超越合理懷疑而認定被告犯罪，既無從為被告有罪之
    確信，揆諸前開說明，自應依法為被告無罪之諭知。
六、據上論斷，應依刑事訴訟法第301條第1項，判決如主文。
本案經檢察官李濠松到庭執行職務。
中    華    民    國    98    年    3     月    16    日
                  刑事第十二庭  法  官  曾正龍
以上正本證明與原本無異。
如不服本判決應於收受送達後10日內向本院提出上訴書狀，並應
敘述具體理由；其未敘述上訴理由者，應於上訴期間屆滿後20日
內向本院補提理由書（均須按他造當事人之人數附繕本）「切勿
逕送上級法院」。告訴人或被害人如對於本判決不服者，應具備
理由請求檢察官上訴，其上訴期間之計算係以檢察官收受判決正
本之日期為準。
                                書記官  彭自青
中    華    民    國    98    年    3     月    18    日


司法院資訊處製作；財團法人民間司法改革基金會備份。
